【裁判字號】    95,裁,149
【裁判日期】    950125
【裁判案由】    營業稅
【裁判全文】
最  高  行  政  法  院  裁  定
                                     95年度裁字第00149號
抗  告  人  伍新工程有限公司
代  表  人  甲○○
上列抗告人因與相對人財政部臺北市國稅局間營業稅事件，對於
中華民國94年3月2日臺北高等行政法院92年度訴字第2740號裁定
提起抗告，本院裁定如下︰
    主  文
原裁定廢棄。
    理  由
一、按民事訴訟法第141條規定：「送達人應作送達證書，記載
    下列各款事項並簽名：一、交送達之法院。二、應受送達人
    。三、應送達之文書。四、送達處所及年、月、日、時。五
    、送達方法（第1項）。送達證書，應於作就後交收領人簽
    名、蓋章或按指印；如拒絕或不能簽名、蓋章或按指印者，
    送達人應記明其事由（第2項）。收領人非應受送達人本人
    者，應由送達人記明其姓名（第3項）。送達證書，應提出
    於法院附卷（第4項）。」前開規定依行政訴訟法83條規定
    ，於行政訴訟準用之。則行政訴訟文書之送達，於依此規定
    作成送達證書後，即得依送達證書之記載證明送達有關事項
    ，惟苟所製作之送達證書，與前開規定未合，即難憑以證明
    送達有關事項。
二、本件抗告意旨略謂：送達於住居所、事務所或營業所不獲會
    晤應受送達人者，固得將文書付與有辨別事理能力之同居人
    或受僱人。惟由同居人或受僱人代收時，應於送達證書上註
    明姓名及其與應受送達人之關係。且此之受僱人應為自然人
    ，而非法人；至於公寓大廈管理委員會或管理處，因不具法
    人之身分，自非受僱人。本件抗告人於94年2月4日收到原審
    92年度訴字第2740號判決，則抗告人提起上訴，自無逾期情
    事，原裁定以抗告人提起上訴逾期而予駁回，其適用法規即
    有錯誤，為此求為廢棄原裁定。
三、原審以：本件抗告人於94年2月2日收受原審法院92年度訴字
    第2740號判決，至94年2月23日始向原審提出上訴狀，已逾
    提起上訴之不變期間，其上訴為不合法，因而駁回抗告人之
    上訴。惟查：觀之原審卷內送達原判決予抗告人之送達證書
    所載，其送達處所為抗告人事務所所在地即臺北市○○路○
    段158巷20弄34號3樓；送達方法為：未獲會晤本人，已將文
    書交與願代為收受而居住於同一住宅之主人收受，該收領人
    於其上簽名，並蓋用該處大廈管理委員會之橢圓戳章。惟送
    達人並未將收領人之姓名記載於送達證書上，另由前開收領
    人之簽名，尚無法分辨該收領人之姓名。揆之首揭規定及說
    明，本件送達證書之記載與行政訴訟法第83條準用民事訴訟
    法第141條規定之記載事項不合，尚難憑本件送達證書認定
    抗告人係於94年2月2日收受原判決，原審即有就本件判決送
    達有關事項予以查明之必要，俾據以認定抗告人是否於法定
    期間內提起上訴。乃原審未遑就本件送達有關事項予以查明
    ，即依送達證書之記載謂抗告人已於94年2月2日收受原判決
    ，進而認定抗告人上訴逾期，而駁回其上訴，經核即有未合
    。抗告意旨指摘原裁定違誤，求為廢棄，為有理由，應由本
    院將原裁定予以廢棄，另由原審為適法之處理。
四、依行政訴訟法第272條、民事訴訟法第492條，裁定如主文。
中    華    民    國    95    年    1     月    25    日
                  第三庭審判長法  官  徐  樹  海
                              法  官  黃  合  文
                              法  官  吳  明  鴻
                              法  官  林  茂  權
                              法  官  鄭  小  康
以  上  正  本  證  明  與  原  本  無  異
中    華    民    國    95    年    1     月    26    日
                              書記官  阮  桂  芬


司法院資訊處製作；財團法人民間司法改革基金會備份。
